臺灣基隆地方法院刑事判決　　　　　　　 96年度訴字第535號
公　訴　人　臺灣基隆地方法院檢察署檢察官
被　　　告　甲○○
　　　　　　　　　　（現在臺灣基隆看守所執行中）
上列被告因違反毒品危害防制條例案件，經檢察官提起公訴（96
年度毒偵字第1390號），被告並為有罪陳述，本院合議庭乃裁定
由受命法官獨任以簡式審判程序進行審理，並判決如下：
    主  文
甲○○施用第二級毒品，累犯，處有期徒刑陸月；又施用第一級
毒品，累犯，處有期徒刑拾月。扣案之第一級毒品海洛因壹包（
驗餘後淨重零點壹肆公克），併同無從與之完全析離之分裝袋壹
只，均沒收銷燬；注射針筒貳支，均沒收。應執行有期徒刑壹年
貳月，扣案之第一級毒品海洛因壹包（驗餘後淨重零點壹肆公克
），併同無從與之完全析離之分裝袋壹只，均沒收銷燬；注射針
筒貳支，均沒收。
    事  實
一、甲○○前因偽造文書案件，經本院於民國89年9 月26日，以
    89年度訴字第383 號判處有期徒刑八月確定，91年5 月16日
    發監執行、92年2 月10日執行完畢。乃又因毀損案件，經本
    院於92年9 月18日，以92年度訴字第361 號判決有期徒刑三
    月確定；因施用第一級毒品案件，經本院於92年9 月26日，
    以92年度訴字第414 號判決有期徒刑八月確定；因施用第二
    級毒品案件，經本院於92年9 月30日，以92年度易字第218
    號判決有期徒刑四月確定；因竊盜案件，經本院於92年11月
    17日，以92年度簡上字第101 號判決有期徒刑四月確定。嗣
    其所犯上開四罪，則由本院以93年度聲字第328 號裁定應執
    行有期徒刑一年五月確定，93年1 月9 日發監執行、94年5
    月5 日執行完畢。詎其又因竊盜案件，經本院於94年8 月31
    日，以94年度易字第347 號判決有期徒刑一年二月確定；因
    施用第一級毒品案件，經本院於94年9 月21日，以94年度訴
    字第700 號判決有期徒刑九月確定。又所犯末開二罪，則另
    由本院以94年度聲字第1017號裁定應執行有期徒刑一年九月
    確定，94年10月30日發監執行、96年4 月6 日執行完畢。
二、甲○○前因初犯及二犯施用毒品案件，經觀察、勒戒後，認
    均無繼續施用毒品之傾向，分別於88年12月28日經釋放出所
    ，由臺灣基隆地方法院檢察署檢察官於同日，以88年度毒偵
    字第440 號為不起訴處分確定；於91年10月21日經釋放出所
    ，由臺灣板橋地方法院檢察署檢察官於同日，以91年度毒偵
    字第2296號為不起訴處分確定。乃又三犯施用毒品案件，經
    法院裁定令入戒治處所施以強制戒治（惟於毒癮戒斷療程執
    行完畢前，即因毒品危害防制條例修正施行，而於93年1 月
    9 日經釋放出所），並由臺灣基隆地方法院檢察署檢察官提
    起公訴，經本院以92年度訴字第414 號判決有期徒刑八月（
    施用第一級毒品）確定，暨以92年度易字第218 號判決有期
    徒刑四月（施用第一級毒品）確定，並均執行完畢（詳見前
    揭一）；再四犯施用毒品案件，經臺灣基隆地方法院檢察署
    檢察官提起公訴，並由本院以94年度訴字第700 號判決有期
    徒刑九月確定，而甫於96年4 月6 日執行完畢（參見前揭一
    ）。乃甲○○猶不思戒除毒癮，復基於施用第二級毒品安非
    他命類（安非他命暨甲基安非他命）之犯意，於96年5 月17
    日晚間11時，在基隆市○○街16號4 樓其住處，將安非他命
    類置入玻璃球內燒烤使生霧化白煙再以口鼻吸食，藉以施用
    第二級毒品安非他命類。又基於施用第一級毒品海洛因之犯
    意，於96年5 月20日上午10時，在基隆市○○街16號4 樓其
    住處，將稀釋後之海洛因置入注射針筒再持以施打血管，藉
    以施用第一級毒品海洛因。嗣則為警於96年5 月20日晚間11
    時10分，在基隆市○○區○○街18號前盤查查獲，並扣得甲
    ○○所有之第一級毒品海洛因1 包（驗餘後淨重0.14公克）
    及注射針筒2 支，經採其尿液送驗，結果呈嗎啡（海洛因代
    謝後尿液檢出成份）、安非他命暨甲基安非他命陽性反應，
    始悉上情。
三、案經基隆市警察局第一分局移送臺灣基隆地方法院檢察署檢
    察官偵查起訴。
    理  由
壹、程序事項
    本案被告甲○○所犯者非為死刑、無期徒刑、最輕本刑為三
    年以上有期徒刑之罪或高等法院管轄之第一審案件，其於準
    備程序進行中，先就被訴事實為有罪之陳述，經告知其簡式
    審判程序之旨，並聽取公訴人、被告之意見後，本院業已依
    刑事訴訟法第二百七十三條之一第一項規定，裁定由受命法
    官獨任以簡式審判程序進行本案之審理。
貳、實體事項
一、前揭事實業據被告甲○○於本院審理時坦承在卷，且有被告
    所有之第一級毒品海洛因1 包（驗餘後淨重0.14公克）、注
    射針筒2 支扣案暨法務部調查局96年6 月15日調科壹字第09
    623050490 號鑑定書正本1 紙在卷足佐。又被告為警查獲後
    所採集之尿液檢體，經基隆市警察局第一分局送請臺灣尖端
    先進生技醫藥股份有限公司以氣相層析質譜儀法為確認檢驗
    之結果，呈嗎啡（海洛因代謝後尿液檢出成份）、安非他命
    暨甲基安非他命陽性反應，此亦有臺灣尖端先進生技醫藥股
    份有限公司96年5 月31日濫用藥物檢驗報告暨相對應之尿液
    檢體對照表各1 件在卷可憑；參之以酵素免疫分析或薄層定
    性分析等方式為初步篩檢者，檢驗結果雖有相當程度偽陽性
    之可能，然以氣（液）相層析、質譜分析之儀器為交叉確認
    者，檢驗結果出現偽陽性之機率則極低，因而具有公信力，
    核足為對涉嫌人不利之認定；暨一般人注射海洛因經體內吸
    收代謝約30分鐘以後，乃轉換以嗎啡為主要成份（主要型態
    ），陸續隨尿液排出體外，並以最初6 至12小時之排泄量最
    多。若以日計，約有80 %之毒品代謝物（嗎啡），可在注射
    後24小時以內隨尿液排出體外，至其他剩餘劑量則可在數日
    內分別隨尿液排出體外；又安非他命類經口服投與後，70%
    約於24小時以內自尿液中排出，90% 則於96小時以內自尿液
    中排出，是實務目前固衡常以尿液檢測判斷受驗者曾否施用
    毒品，惟鑑於國內現階段針對尿液所檢測者，僅為該尿液是
    否呈安非他命類陽性反應而已，至其實際投與量之多寡，則
    每因安非他命之檢出與個人投與方式、投與量、體質、採尿
    時間，乃至檢驗儀器之精密度等諸多因素息息相關，而無從
    憑以精確推斷，遑論進而據以回推（自受驗者採集尿液之時
    間回推）其精確之投與時間。然則，自受驗者口服投與後所
    得檢測出安非他命之通常時間推斷，其投與時間距離其採尿
    時間最長可能不會超過4 日。此復曾經法務部調查局以90年
    4 月12日陸(一)字第90133335號函、行政院衛生署藥物食品
    檢驗局以81年2 月8 日（）藥檢壹字第001156號函釋在案
    。勾稽以觀，足見被告於本院審理時之任意性自白，與事實
    相符，堪可採信。再者，被告前因初犯及二犯施用毒品案件
    ，經觀察、勒戒後，認均無繼續施用毒品之傾向，分別於88
    年12月28日經釋放出所，由臺灣基隆地方法院檢察署檢察官
    於同日，以88年度毒偵字第440 號為不起訴處分確定；於91
    年10月21日經釋放出所，由臺灣板橋地方法院檢察署檢察官
    於同日，以91年度毒偵字第2296號為不起訴處分確定。乃又
    三犯施用毒品案件，經法院裁定令入戒治處所施以強制戒治
    （惟於毒癮戒斷療程執行完畢前，即因毒品危害防制條例修
    正施行，而於93年1 月9 日經釋放出所），並由臺灣基隆地
    方法院檢察署檢察官提起公訴，經本院以92年度訴字第414
    號判決有期徒刑八月（施用第一級毒品）確定（已執畢，詳
    前述），暨以92年度易字第218 號判決有期徒刑四月（施用
    第一級毒品）確定（已執畢，詳前述）；再四犯施用毒品案
    件，經臺灣基隆地方法院檢察署檢察官提起公訴，並由本院
    以94年度訴字第700 號判決有期徒刑九月確定（已執畢，詳
    前述）。觀諸卷附臺灣高等法院被告前案紀錄表、前揭不起
    訴處分書、刑事判決所載內容自明。從而，本案事證明確，
    被告於初犯施用毒品案件之五年以內，再犯施用毒品之犯行
    ，堪可認定，應依法論科。
二、論罪科刑：
  (一)查海洛因、安非他命類分別係毒品危害防制條例所列管之第
    一級、第二級毒品，此為該條例第二條第二項第一款、第二
    款所明定。按犯毒品危害防制條例第十條之罪（施用毒品罪
    ）者，檢察官應聲請法院裁定，令被告入勒戒處所觀察、勒
    戒，經勒戒處所陳報，認受觀察、勒戒人無繼續施用毒品傾
    向者，應即釋放，並為不起訴之處分；認有繼續施用毒品傾
    向者，即應聲請法院裁定令入戒治處所強制戒治，俟強制戒
    治期滿釋放，再為不起訴之處分。惟依上揭規定觀察勒戒或
    強制戒治執行完畢釋放後，五年內再犯毒品危害防制條例第
    十條之罪（施用毒品罪）者，檢察官即應依法追訴，毒品危
    害防制條例第二十條第一項、第二項、第二十三條第二項分
    別定有明文。
  (二)核被告於初犯施用毒品案件以後之五年以內，再犯施用第二
    級毒品安非他命類、第一級毒品海洛因之行為，係犯毒品危
    害防制條例第十條第二項之施用第二級毒品罪、同條第一項
    之施用第一級毒品罪。被告持有第二級毒品安非他命類、第
    一級毒品海洛因之低度行為，應分別為施用第二級、第一級
    毒品之高度行為所吸收，均不另論罪。
  (三)查起訴書雖誤繕被告施用毒品之時間暨地點，然此業據蒞庭
    檢察官於未變動其社會基本事實同一性之前提下，當庭更正
    如本判決事實欄之所載，此有本院審判筆錄在卷可稽；核此
    更正範圍，亦無礙於原起訴所特定之事實。本於檢察一體之
    原則，本院當以蒞庭檢察官所到庭更正者，為起訴所指之犯
    罪時、地。
  (四)被告所犯上開二罪，犯意各別，行為互殊，罪名不同，應予
    分論併罰。
  (五)被告曾有如前所述之犯罪科刑及刑之執行情形，此有臺灣高
    等法院被告前案紀錄表在卷可稽，其於有期徒刑執行完畢後
    ，五年以內，故意再犯本起最重本刑有期徒刑以上之罪，為
    累犯，應依刑法第四十七條第一項規定，就其所犯各罪分別
    加重其刑。
  (六)本院審酌被告犯罪之動機、吸食頻率、曾有施用毒品之前科
    仍不知戒除，惟慮及其犯後坦承犯行、所犯乃戕害自己身心
    健康，尚未危及他人等一切情狀，分別量處如主文所示之刑
    ，併定其應執行之刑。
  (七)扣案之白粉1 包（驗餘後淨重0.14公克），核屬毒品危害防
    制條例所明定列管之第一級毒品海洛因，有法務部調查局96
    年6 月15日調科壹字第09623050490 號鑑定書正本1 紙在卷
    足佐，併同無從與之完全析離之分裝袋1 只，均應依毒品危
    害防制條例第十八條第一項前段規定，宣告沒收併銷燬之。
    至扣案之注射針筒2 支，則係被告所有供施用第一級毒品之
    本案犯罪所用，兼以僅係一般市售藥用針筒，尚非專供施用
    毒品之器具，此亦經本院當庭勘驗無誤（參見本院審判筆錄
    ），爰依刑法第三十八條第一項第二款，併予宣告沒收。
  (八)末以，犯罪在96年4 月24日以前，且所犯復非「中華民國九
    十六年罪犯減刑條例第三條第一項所列各罪且經宣告死刑、
    無期徒刑或逾有期徒刑一年六月之刑」者，方得適用中華民
    國九十六年罪犯減刑條例第二條第一項減其刑期或金額二分
    之一。茲就本案而論，被告實行犯罪之時間，既係分別在96
    年5 月19日（施用第二級毒品）、96年5 月20日（施用第一
    級毒品），則其當與旨揭減刑要件不符，而無從邀此減刑之
    寬典。從而，本案尚不在應適用中華民國九十六年罪犯減刑
    條例第二條第三項規定予以減刑之列，併此指明。
據上論斷，應依刑事訴訟法第二百七十三條之一第一項、第二百
九十九條第一項前段，毒品危害防制條例第二十三條第二項、第
十條第一項、第二項、第十八條第一項前段，刑法第十一條、第
四十七條第一項、第五十一條第五款、第三十八條第一項第二款
，判決如主文。
本案經檢察官乙○○到庭執行職務。
中　　華　　民　　國　　96　　年　　7 　　月　　31　　日
                  刑事第二庭法  官  王慧惠
以上正本證明與原本無異。
如不服本判決應於收受本判決後10日內向本院提出上訴書狀，其
未敘述上訴理由者，並得於提起上訴後10日內向本院補提理由書
狀（均須按他造當事人之人數附繕本）「切勿逕送上級法院」。
中　　華　　民　　國　　96　　年　　7 　　月　　31　　日
                            書記官  王一芳
附錄論罪法條：
毒品危害防制條例第10條第1項、第2項
施用第一級毒品者，處 6 月以上 5 年以下有期徒刑。
施用第二級毒品者，處 3 年以下有期徒刑。
